# 关于解释 1313 号关联方部分的疑问

提问人：yymama2012bxy 时间：2020-10-10 08:05:08
解释 13 号关于关联方部分提到“除第 36 号准则第四条规定外，下列各方构成关联方，应当按照第 36 号准则进行相关披露：（一）企业与其所属企业集团的其他成员单位（包括母公司和子公司）的合营企业或联营企业；（二）企企业的合营企业与企业的其他合营企业或联营企业。”
又提到“除第 36 号准则第五条和第六条规定外，两方或两方以上同受一方重大影响的，不构成关联方。”
我的问题 是：企业的合营企业与企业的其他合营企业或联营企业不就属于同受一方重大影响的情况吗？

回答人：chenyiwei
如果B、C均为A的合营企业，则均受A的共同控制，B、C之间为关联方。
如果B为A的合营企业，C为A的联营企业，则B和C之间也是关联方。
根据《企业会计准则第 36 号——关联方披露》及其讲解的规定，并参照 2009 年 11 月修订后的《国际会计准则第 24 号——关联方披露》（IAS 24），对关联方关系的认定应遵循以下原则：
1 、如果A控制B和C，则B和C之间构成关联方关系；
2 、如果A控制B，同时A对C有共同控制或重大影响，则B和C之间构成关联方关系；
3 、如果A对B有共同控制，同时A对C有共同控制或重大影响，则B和C之间构成关联方关系；
4 、如果A对B和C都只有重大影响，则B和C之间不构成关联方；
5 、在判断关联方关系时，某主体与受其控制或共同控制的各主体，以及对其具有控制或共同控制的各主体，以及与之同受一方控制或共同控制的各主体之间，均应作为一个整体，只要报告主体与该组主体中的某一个存在关联方关系，则报告主体与该组主体中所包含的所有主体均构成关联方关系；
6 、控制和共同控制可以无限层往下传递（但如果中间某一层是共同控制，则从该层开始往下都只能是共同控制。
例如，本企业对子公司的子公司具有控制；本企业对子公司的合营企业具有共同控制；本企业对合营企业的子公司具有共同控制；本企业对合营企业的合营企业具有共同控制），因此“间接控制”和“间接共同控制”是成立的；相反，重大影响仅对本层次有效，不能往下传递（即，本企业对联营企业的联营企业不具有重大影响），因此“间接重大影响”是不存在的。
前述第 5 、第 6 条原则在 2019 年 12 月出台的《企业会计准则解释第 13 号》中得以明确，有关规定摘录如下：
“一、关于企业与其所属企业集团其他成员企业等相关的关联方判断
该问题主要涉及《企业会计准则第 36 号——关联方披露》（财会〔 2006 〕 3 号，以下简称第 36 号准则）等准则。
除第 36 号准则第四条规定外，下列各方构成关联方，应当按照第 36 号准则进行相关披露：（一）企业与其所属企业集团的其他成员单位（包括母公司和子公司）的合营企业或联营企业；（二）企业的合营企业与企业的其他合营企业或联营企业。
除第 36 号准则第五条和第六条规定外，两方或两方以上同受一方重大影响的，不构成关联方。
第 36 号准则中所指的联营企业包括联营企业及其子公司，合营企业包括合营企业及其子公司。”